最高法院刑事判決　　　　　　　　一○○年度台非字第四八號
上　訴　人　最高法院檢察署檢察總長
被　　　告　潘嘉君
上列上訴人因被告違反毒品危害防制條例案件，對於台灣台南地
方法院九十九年三月十一日第一審確定判決（九十八年度訴字第
一三○九號，起訴案號：台灣台南地方法院檢察署九十八年度毒
偵字第一三八五、一五二三、一五八四號），提起上訴，本院判
決如下：
    主  文
原判決撤銷。
潘嘉君犯如附表所示之施用第一、二級毒品罪，共陸罪，各處如
附表所示之主刑與從刑。應執行有期徒刑貳年貳月，扣案之海洛
因包（檢驗後淨重各為零點零參捌公克、零點零捌貳公克、零
點零壹玖公克）及海洛因殘渣（檢驗後淨重零點零零壹公克）均
沒收銷燬；盛裝上開海洛因之塑膠分裝吸管壹支及玻璃球壹個，
均沒收。
    理  由
非常上訴理由稱：「按判決不適用法則或適用不當者，為違背法
令；又受徒刑之執行完畢，或一部之執行而赦免後，五年以內故
意再犯有期徒刑以上之罪者，為累犯，刑事訴訟法第三百七十八
條及刑法第四十七條第一項分別定有明文。再被告有應併合處罰
之數罪，經法院分別判處有期徒刑確定，其中一罪或數罪之有期
徒刑先執行期滿後，法院依檢察官聲請以裁定定其全部數罪之應
執行刑確定後，其在未裁定前已先執行之有期徒刑之罪，因嗣後
合併他罪定其應執行刑結果，檢察官所換發之執行指揮書，係執
行應執行之刑，其先前已執行之有期徒刑部分，僅應予扣除而不
能認為已執行完畢。本件被告潘嘉君前因施用毒品案件，經台灣
台南地方法院以九十六年度簡字第三九五九號判處有期徒刑三月
確定，形式上於九十七年六月十日縮刑期滿執行完畢，惟被告於
該罪判決確定前，另犯販賣第一級毒品及販賣第二級毒品罪，經
台灣台南地方法院以九十八年度訴緝字第二十三號分別判處有期
徒刑八年及有期徒刑二年確定，又因發現其所犯上開三罪合於刑
法第五十一條第五款所定合併定其應執行刑之規定，而由台灣台
南地方法院於九十八年十二月三十一日，以九十八年度聲字第二
三○五號裁定，合併定其應執行之刑為有期徒刑九年一月確定，
該合併執行刑尚未執行完畢，有卷附台灣高等法院被告前科紀錄
表（見原審卷第九一頁）可稽。揆之前揭說明，被告先前所犯施
用毒品罪之三月有期徒刑，於被告在九十八年五月至七月間，再
犯本件施用毒品罪時，應尚未執行完畢，原判決誤認被告該施用
毒品罪已於九十七年六月十日執行完畢，而論被告以累犯，即有
適用法則不當之違法。案經確定，且於被告不利，爰依刑事訴訟
法第四百四十一條、第四百四十三條提起非常上訴，以資糾正」
等語。
本院按，判決不適用法則或適用不當者，為違背法令；又受有期
徒刑之執行完畢，五年以內故意再犯有期徒刑以上之罪者，為累
犯；刑事訴訟法第三百七十八條及刑法第四十七條分別定有明文
。而被告有應併合處罰之數罪，經法院分別判處有期徒刑確定，
其中一罪之有期徒刑先執行完畢後，法院經檢察官之聲請，以裁
定定其數罪之應執行刑確定後，其在未裁定前已先執行之有期徒
刑之罪，因其後合併他罪定應執行刑之結果，檢察官所換發之執
行指揮書，係執行應執行之刑，前已執行之有期徒刑部分，僅應
予扣除而不能認為已執行完畢。經查，被告潘嘉君於九十四年間
因違反毒品危害防制條例案件，經台灣台南地方法院（下稱台南
地院）於民國九十六年十二月六日以九十六年度簡字第三九五九
號判決判處有期徒刑三月，於九十七年一月四日確定，並於同年
六月十日縮短刑期期滿（下稱前案）。然被告於前案裁判確定前
，另因販賣第一級毒品及第二級毒品各一罪共二罪，經台南地院
於九十八年八月三十一日以九十八年度訴緝字第二十三號判決各
判處有期徒刑八年及二年，應執行有期徒刑九年，於九十八年九
月二十一日確定（下稱後案）。嗣因前案與後案合於定應執行刑
之要件，經台南地院依檢察官之聲請，於九十八年十二月三十一
日以九十八年度聲字第二三○五號裁定應執行刑為有期徒刑九年
一月，九十九年二月二十二日確定，迄未執行完畢。有相關案卷
及刑事判決書、刑案資料查註表、台灣高等法院被告前案紀錄表
、執行指揮書可稽。揆諸上開說明，被告所犯前案毒品罪，形式
上雖已執行完畢，然其後既與後案合併定應執行之刑，且迄未執
行完畢，則被告所犯之前案毒品罪即不得謂已於九十七年六月十
日執行完畢。從而被告於九十八年五月十日至同年七月二十日再
犯施用第一級毒品（海洛因）及第二級毒品（安非他命）之本案
之罪時（各次犯罪日期及施用之毒品，均詳附表所示），因前案
毒品罪尚未執行完畢，即不構成累犯。原確定判決誤依累犯論處
，自有判決適用法則不當之違背法令。案經確定，且不利於被告
，非常上訴意旨執以指摘，為有理由。應由本院將原確定判決撤
銷，另行判決如主文第二項所示，以資救濟。
據上論結，應依刑事訴訟法第四百四十七條第一項第一款，毒品
危害防制條例第十條第一項、第二項、第十八條第一項前段、刑
法第十一條前段、第五十一條第五款、第三十八條第一項第二款
，判決如主文。
中    華    民    國  一○○  年    三    月    三    日
                      最高法院刑事第三庭
                          審判長法官  陳  正  庸  
                                法官  林  秀  夫  
                                法官  林  瑞  斌  
                                法官  謝  靜  恒  
                                法官  王  居  財  
本件正本證明與原本無異
                                      書  記  官  
中    華    民    國  一○○  年    三    月    八    日
                                                     m
























  附表：
┌─┬───┬────┬────┬────┬─────────┐
│編│施用毒│犯罪時間│犯罪地點│犯罪方法│罪名與宣告刑      │
│號│品種類│        │        │        │                  │
├─┼───┼────┼────┼────┼─────────┤
│1 │海洛因│98年5月 │台南市臨│以將毒品│潘喜君施用第一級毒│
│  │      │10日上午│安路住處│摻入香菸│品，處有期徒刑柒月│
│  │      │10時許  │        │點火吸食│。                │
│  │      │        │        │方式施用│                  │
│  │      │        │        │毒品    │                  │
├─┼───┼────┼────┼────┼─────────┤
│2 │安非他│98年5月 │台南市南│先以玻璃│潘喜君施用第二級毒│
│  │命    │10日下午│區正義公│球燒烤，│品，處有期徒刑肆月│
│  │      │5時許   │園內廁所│再用吸管│。                │
│  │      │        │        │吸食方式│                  │
│  │      │        │        │施用毒品│                  │
├─┼───┼────┼────┼────┼─────────┤
│3 │海洛因│98年6月 │台南市臨│以將毒品│潘喜君施用第一級毒│
│  │      │30日下午│安路一段│摻入香菸│品，處有期徒刑柒月│
│  │      │1時許   │73號3樓 │點火吸食│。扣案之海洛因包│
│  │      │        │之8住處 │方式施用│（檢驗後淨重各為零│
│  │      │        │房間內  │毒品    │點零參捌公克、零點│
│  │      │        │        │        │零捌貳公克、零點零│
│  │      │        │        │        │壹玖公克）沒收銷燬│
│  │      │        │        │        │。                │
├─┼───┼────┼────┼────┼─────────┤
│4 │安非他│98年6月 │台南市臨│先以玻璃│潘喜君施用第二級毒│
│  │命    │30日下午│安路一段│球燒烤，│品，處有期徒刑肆月│
│  │      │1時許   │73號3樓 │再用吸管│。                │
│  │      │        │之8住處 │吸食方式│                  │
│  │      │        │房間內  │施用毒品│                  │
├─┼───┼────┼────┼────┼─────────┤
│5 │海洛因│98年7月 │台南市太│以將毒品│潘喜君施用第一級毒│
│  │      │20日上午│子飯店71│摻入香菸│品，處有期徒刑柒月│
│  │      │10時許  │3室     │點火吸食│。扣案之海洛因殘渣│
│  │      │        │        │方式施用│（檢驗後淨重零點零│
│  │      │        │        │毒品    │零壹公克）沒收銷燬│
│  │      │        │        │        │、塑膠分裝吸管壹支│
│  │      │        │        │        │沒收。            │
├─┼───┼────┼────┼────┼─────────┤
│6 │安非他│98年7月 │台南市太│先以玻璃│潘喜君施用第二級毒│
│  │命    │19日晚上│子飯店71│球燒烤，│品，處有期徒刑肆月│
│  │      │9時許   │3室     │再用吸管│。扣案之玻璃球壹個│
│  │      │        │        │吸食方式│沒收。            │
│  │      │        │        │施用毒品│                  │
│  │      │        │        │        │                  │
└─┴───┴────┴────┴────┴─────────┘